【裁判字號】    98,簡上,106
【裁判日期】    981211
【裁判案由】    遷讓房屋
【裁判全文】
臺灣臺中地方法院民事判決  98年度簡上字第106號
上  訴  人  乙○○
被上訴人    甲○○
上當事人間遷讓房屋事件，上訴人對於民國98年3月31日本院台
中簡易庭97年度中簡字第4773號第一審判決提起上訴，本院於民
國98年11月27日言詞辯論終結，判決如下：
    主    文
上訴駁回。
第二審訴訟費用新台幣壹仟伍佰元由上訴人負擔。
    事實及理由
甲、程序部分：
    本件上訴人原上訴聲明：（一）原判決廢棄。（二）被上訴
    人應將坐落台中市○區○○里○○路○段109號房屋遷讓返還
    上訴人。（三）被上訴人應給付上訴人新台幣（下同）61,8
    62元，及自起訴狀繕本送達翌日起至清償日止，按週年利率
    百分之五計算之利息，暨自起訴狀繕本送達翌日起至返還前
    開房屋之日止，按月以7,000元計算之損害金。（四）第一
    、二審訴訟費用由被上訴人負擔。但於民國98年10月29日本
    院準備程序中減縮上開聲明（三）為：被上訴人應給付上訴
    人49,000元，及自起訴狀繕本送達翌日起至清償日止，按週
    年利率百分之五計算之利息，暨自起訴狀繕本送達翌日起至
    返還前開房屋之日止，按月以7,000元計算之損害金。核屬
    應受判決金額之減縮，依民事訴訟法第436條之1第3項、第
    446條第1項但書準用同法第255條第1項第3款之規定，應予
    准許。至其減縮請求之部分，因已視為撤回上訴，故不在本
    院審理之列，合先敘明。
乙、實體部分：
一、上訴人於原審起訴主張：兩造於95年4月1日就其所有門牌號
    碼台中市○區○○路3段109號房屋訂立租賃契約，租賃期間
    自95年4月1日起至97年3月31日止，租金每月7,000元，應按
    月於10日繳交。嗣租賃期限屆至後，被上訴人非但未將房屋
    返還予上訴人，且尚積欠自97年4月1日起至同年10月31日止
    之租金共計49,000元。茲以起訴狀繕本之送達為終止租賃契
    約之意思表示。兩造間之租賃契約既已終止，被上訴人自應
    返還上開房屋，並給付積欠之租金。又被上訴人於契約終止
    後繼續占用上開房屋，妨害上訴人對系爭房屋之使用收益權
    能，亦應賠償上訴人按每月7,000元租金計算之損害金。爰
    本於民法第440條第1項、第455條前段、第179條規定提起本
    件訴訟。
二、被上訴人則辯以：上訴人原有之房屋早已因台中市○○路拓
    寬工程而遭拆除，現有之房屋雖仍沿用舊有之台中市○○路
    ○段109號門牌號碼，但實為其於90年3月間出資雇請訴外人
    郭長成興建，屬被上訴人所有。而其之所以與上訴人簽立租
    賃契約係因上訴人經常前來爭執房屋所坐落之台中市○區○
    ○段第648、650之47地號土地為其所有，被上訴人為避免影
    響生意，方就土地部分與上訴人簽立租賃契約，兩造就門牌
    號碼台中市○區○○路3段109號房屋並無簽訂租賃契約等語
    。
三、本件原審判決上訴人全部敗訴，上訴人不服，提起上訴，上
    訴聲明：（一）原判決廢棄。（二）被上訴人應將坐落台中
    市○區○○里○○路○段109號房屋遷讓返還上訴人。（三）
    ：被上訴人應給付上訴人49,000元，及自起訴狀繕本送達翌
    日起至清償日止，按週年利率百分之五計算之利息，暨自起
    訴狀繕本送達翌日起至返還前開房屋之日止，按月以7,000
    元計算之損害金。(四)第一、二審訴訟費用由被上訴人負擔。
    （上訴人原請求其所代墊之水電費12,862元及利息，因其減
    縮上訴聲明範圍而生撤回上訴之效力，該部分即已確定）。
    被上訴人則聲明：駁回上訴。
四、上訴人於本院補稱：
（一）兩造間之租賃關係，並非始於95年4月1日，而係早於90年
      4月1日即開始。卷附之二份租約係連續更新關係，當事人
      均相同，而標的物在後約雖因疏漏而未填寫，惟依當事人
      意思表示之真意解釋，及被上訴人於原審之陳述，兩造就
      系爭房屋有租賃關係存在，應屬不爭之事實。
（二）上訴人所有房屋係77年、78年間自由路開闢工程後所保留
      之磚造房屋，有房屋稅單可憑，並非如被上訴人所稱於90
      年間因自由路拓寬工程而遭拆除。系爭房屋早於90年4月
      第一份租約訂立前，兩造即有口頭租約存在，當時約定每
      月租金2,000元，由被上訴人在系爭房屋作生意，嗣被上
      訴人生意日益興隆，店面不夠使用，遂在未經上訴人同意
      下，在上訴人所有原建物上修建為鐵皮屋以利繼續使用，
      就此修建行為言，應認係租賃物之修繕，而非被上訴人另
      為興建。故原審認本件租賃客體已不存在，恐有誤會。
五、法院之判斷：
（一）按租賃物全部滅失，不論可否歸責於承租人或出租人之事
      由所致，租賃之客體既不存在，租賃關係當然終了，嗣後
      承租人自無支付租金之義務。此因租賃係繼續性之法律關
      係，租金乃繼續使用收益租賃物而生之對價，在租賃物全
      部滅失之情形，承租人不能繼續使用收益租賃物，租賃目
      的復無實現可能，租賃契約繼續存在，已無意義。本件縱
      認兩造曾就上訴人所有之門牌號碼台中市○區○○路3段
      109號磚造建物成立租賃契約，惟現存之門牌號碼台中市
      ○區○○路3段109號鐵皮建物為被上訴人於90年間出資雇
      請訴外人郭長成興建，且興建之時，上訴人原有之磚造建
      物業已全部滅失等情，有被上訴人所提建物照片在卷可稽
      ，並經證人郭長城於原審到庭證述「建物有印象。建物是
      我估價的。是經過朋友介紹我認識被告（即被上訴人），
      被告說他有一塊空地要搭鐵皮屋，因我本身沒有作鐵工，
      所以我交給另一位專門做鐵工的朋友來做，我只負責鐵皮
      屋的鋁門窗。我當時到現場的時候，空空的，但只有二面
      或三面有牆，沒有屋頂，看起來就是廢墟。當初被告有拿
      10萬元的訂金給我，搭建的總共費用約30幾萬元」等語明
      確（見原審卷98年3月17日筆錄）。上訴人於原審及上訴
      時均自承「（問：照片上所顯示的鐵皮屋，是否就是租給
      被告的？）我租給被告的時候，是磚造的建物，還有水池
      ，被告把我原來的房子拆掉了，另外搭蓋鐵皮屋」、「（
      問：那也就是照片所顯示的鐵皮屋，是被告自己蓋的？）
      是」（見原審卷98年1月13日筆錄）。（問：現在的房子
      不是你原先蓋的，對不對？）對，原來我的房子是三面磚
      牆，右邊還有一個水池，被上訴人把我的房子拆掉了，被
      上訴人重新蓋了」（見本院卷98年10月29日準備程序筆錄
      ）。又上訴人原有之房屋僅剩兩面牆，其餘均係被上訴人
      所興建，業經本院履勘現場查明，製有勘驗筆錄附卷可憑
      ，足證上訴人原有之房屋已被拆除僅剩兩面牆，現有之門
      牌號碼台中市○區○○路3段109號鐵皮房屋係被上訴人所
      興建，上訴人主張係原有建物之修繕，委無足採。則現存
      之台中市○區○○路3段109號鐵皮房屋係被上訴人建造而
      取得所有權，依上開說明，原租賃契約已因租賃物滅失而
      終止，上訴人依已終止之租賃關係訴請被上訴人須遷讓返
      還房屋及給付租賃標的物滅失後（97年4月1日起至同年10
      月31日止）之租金，自無理由。
（二）又上開鐵皮房屋既屬被上訴人所有，則上訴人本於不當得
      利法律規定，請求被上訴人自起訴狀繕本送達翌日起至返
      還房屋之日止，按月給付7,000元，亦無理由，不應准許
      。
六、綜上，上訴人本於租賃契約法律關係，請求被上訴人遷讓返
    還門牌號碼台中市○區○○路3段109號鐵皮房屋及給付租金
    49,000元，及依不當得利法律規定，請求被上訴人自起訴狀
    繕本送達翌日起至返還房屋之日止，按月給付7,000元之損
    害金，均無理由，不應准許。原審為上訴人敗訴之判決，經
    核於法並無不合，上訴意旨仍執陳詞指摘原判決違誤，求予
    廢棄改判，為無理由，應駁回其上訴。
七、兩造其餘之陳述、攻擊防禦方法及舉證，均對本判決之結果
    不生影響，爰不一一論述，併附敘明。
八、據上論結，本件上訴為無理由，依民事訴訟法第436條之1第
    3項、第449條第1項、第78條，判決如主文。
中    華    民    國    98    年    12    月    11    日
                  民事第三庭   審判長法  官  許秀芬
                                     法  官  黃佳琪
                                     法  官  謝慧敏
上正本證明與原本無異。
不得上訴。
中    華    民    國    98    年    12    月    11    日
                                     書記官  王志


司法院資訊處製作；財團法人民間司法改革基金會備份。
